【裁判字號】    89,訴,274
【裁判日期】    890928
【裁判案由】    損害賠償
【裁判全文】
臺灣嘉義地方法院民事判決  八十九年訴字第二七四號
    原      告  乙○○
    被      告  甲○○
右當事人間因侵權行為附帶請求損害賠償事件，經本院刑事庭移送前來（八十八年易
字第九０二號），本院判決如左：
    主    文
被告應給付原告新台幣壹佰壹拾捌萬玖仟元，及自民國八十六年十二月十五日起至清
償日止按年息百分之五計算之利息。
原告其餘之訴駁回。
訴訟費用由被告負擔百分之四十；餘由原告負擔。
本判決第一項於原告以新台幣肆拾萬元供擔保後，得假執行。
原告其餘假執行之聲請駁回。
    事    實
甲、原告方面：
  一、聲明：被告應給付原告新台幣（下同）佰萬元，及自民國（下同）八十六年
      十二月一日起至清償日止按年息百分之五計算之利息，並願供擔保請准為假執
      行之宣告。
  二、陳述：
    （一）被告係新日春傢俱廠負責人，自八十六年十二月仿製原告業獲專利證書登
          記在案之新式樣床頭板及酒櫃出售於訴外人「隆昌傢俱行」之負責人余遠
          凌及「合興傢俱批發有限公司」負責人王崑生牟利，業經台灣嘉義地方法
          院檢察署八十六年偵續字第七號偵結起訴在案，認係觸犯專利法第一百二
          十六條之侵害新式樣專利罪嫌。
    （二）就被告侵害專利權言之，因其係犯專利法第一百二十六條之侵害新式樣專
          利，故依同法第八十八條第一項及第八十九條第一項第一款但書之規定，
          原告就本件新式樣床頭板及酒櫃之專利權，以通常可獲得之利益減除受害
          後，實施同一專利權所得之利益差額計為二百萬元。再依專利法第八十九
          條第二項之規定本件被告之侵權案，顯然導致市場上真假不分，衍致原告
          所屬公司業務上信譽受損，多年來悉盡心力，自創品牌獨立設計之心血，
          瀕臨崩潰。據此依上開條項，請求損害賠償一百萬元。
乙、被告方面：
    一、聲明：駁回原告之訴。
    二、陳述：原告原來拿樣本要委託我製作生產，並且答應我可以在南部販賣。何
        況市面上相同之產品很多，我生產酒櫃及床頭板各五十組，酒櫃每組賣二萬
        元，床頭板一個賣四千五百元，其中四十組之床頭板賣給中壢的一品傢俱。
        賣給余遠凌酒櫃五組，賣給王崑生酒櫃及床頭板各二組。
丙、本院依職權調取八十八年度易字第九０二號違反專利法案件卷宗，並傳訊證人余
    遠凌及王崑生。
    理    由
一、本件原告主張被告係新日春傢俱廠負責人，自八十六年十二月間起仿製原告已獲
    專利證書登記在案之新式樣床頭板及酒櫃出售於訴外人「隆昌傢俱行」之負責人
    余遠凌及「合興傢俱批發有限公司」負責人王崑生牟利，業經台灣嘉義地方法院
    檢察署八十六年偵續字第七號偵結起訴在案，認係觸犯專利法第一百二十六條之
    侵害新式樣專利罪嫌。因其係犯專利法第一百二十六條之侵害新式樣專利，故依
    同法第八十八條第一項及第八十九條第一項第一款但書之規定，請求損害賠償三
    百萬元。
二、被告則以：原告原來拿樣本要委託我製作生產，並且答應我可以在南部販賣，後
    來因故未合作，何況市面上相同之產品很多，我所生產者並非仿製原告新式樣之
    產品等語資為抗辯。
三、經查，被告係嘉義縣水上鄉店仔後八十五號新日春傢俱廠之負責人，明知原告自
    八十六年二月二十一日起至九十五年六月二十六日止，就第十二類傢俱「床頭板
    」、「酒櫃」享有新式樣第零五七三三九號及第零五八四三五號之專利權，竟未
    取得乙○○之同意、授權，自八十六年十二月間起，製造仿冒原告上開專利權之
    床頭板、酒櫃，並先後販售與「隆昌傢俱行」負責人余遠凌、「合興傢俱批發有
    限公司」負責人王崑生之事實，業據原告於被告違反專利法刑事案件中指證歷歷
    。而被告為傢俱製造工廠之負責人，理應知悉傢俱可申請新式樣專利，且其情形
    非常普遍，故在其製造新式傢俱之前，應先去查閱是否為他人已享有專利權之產
    品；況原告前曾於八十六年十月間即曾持上開專利權產品之圖樣與被告商談代工
    事宜等情，亦為被告所自承（參八十七年度偵字第二四六六號偵查卷第五十二頁
    正面），足認被告早已明知系爭床頭板、酒櫃之式樣已為原告取得新式樣專利權
    。又被告製造之系爭床頭板、酒櫃等傢俱，與原告所有新式樣專利產品相同或近
    似，亦經原告申請中華民國工業設計協會鑑定後，以八十八年七月十五日工設八
    八會字第零零八三號鑑定報告認為「對比物（即原告所享有專利權之新式樣）與
    待鑑定物（即被告所製造之產品）兩者所構成的形狀近似，待鑑定物應侵害對比
    物之專利權」，此有該協會之鑑定報告二份附於刑事卷可稽。從而被告抗辯稱其
    未侵害原告之專利權云云，顯不可採。而被告因涉嫌仿製原告已取得新式樣專利
    權之酒櫃及床頭板之犯行，亦經本院刑事庭判處有期徒刑五月在案，此經本院依
    職權調取八十八年度易字第九０二號違反專利法案件卷宗查明屬實，足認原告主
    張被告仿製其新式樣專利產品之事實，堪以認定。
四、按專利權被侵害之損害賠償，係指因仿造人違反專利法所直接造成之損害。而權
    利人依據專利法第八十八條規定請求損害賠償時，得擇依侵害人因侵害行為所得
    之利益。於侵害人不能就其成本或必要費用舉證時，以銷售該項物品全部收入為
    所得利益，作為計算其損害，專利法第八十九條第一項第二款定有明文。則原告
    既依專利法第八十九條第一項第二款規定，作為計算其損害之依據，自應以被告
    銷售該仿造系爭專利權之物品全部收入之所得利益為憑。（參最高法院八十九年
    度台上字第一五九二號判決）經查，被告生產仿製之床頭板五十個，每個售價四
    千五百元，其中四十個出售予一品傢俱，二個出售予王崑生，其餘八個尚未賣出
    ；被告另出產仿製之酒櫃五十個，每組售價二萬元，其中五組出售予余遠凌、二
    組出售予王崑生，其餘均出售予多家傢俱行等情，業據被告於本院審理時所自承
    ，核與證人王崑生、余遠凌證述之情節相符，故本件計算原告所受之損害以被告
    銷售該項侵害專利權之物品全部收入為準，合計為一百十八萬九千元（計算式為
    (40+2)×4500=189000；50×20000=0000000，189000+0000000=0000000），原告
    之請求在此範圍內為有理由，應予准許，逾此範圍之請求則無理由，應予駁回。
五、至原告請求自八十六年十二月一日起算至清償日止按年息百分之五計算之利息。
    據被告於偵查中供稱係自八十六年十二月間起製造係爭酒櫃及床頭板，究係自八
    十六年十二月何日起已無從查證，原告亦無法證明係自八十六年十二月一日起，
    爰依民法第一百二十四條第三項之精神，推定為該月之十五日。故原告請求之利
    息逾此範圍之部分，為無理由，不應准許。
六、原告陳明願供擔保，聲請宣告假執行，經核其勝訴部份，核無不合，爰酌定相當
    之擔保金額宣告之；其餘假執行之聲請，因訴之駁回而失所附麗，不予准許。
七、據上論結，本件原告之訴為一部有理由，一部無理由，依民事訴訟法第七十九條
    但書、第八十五條第二項、第三百九十條第二項判決如主文。
中      華      民      國    八十九    年      九      月    二十八    日
~B臺灣嘉義地方法院民事第一庭
~B    法  官  曾文欣
右正本係照原本作成
如對本判決上訴須於判決送達後廿日內向本院提出上訴狀
中      華     民      國    八十九     年      九     月     二十九    日
~B    書記官   鄭翔元


司法院資訊處製作；財團法人民間司法改革基金會備份。
